【裁判字號】    94,聲判,7
【裁判日期】    950313
【裁判案由】    交付審判
【裁判全文】
臺灣臺東地方法院刑事裁定               94年度聲判字第7號
聲  請  人
即 告訴 人  乙○○
代  理  人  張正衡律師
被      告  甲○○
上列聲請人因被告詐欺案件，不服臺灣高等法院花蓮分院檢察署
檢察長於民國九十四年九月二十八日，以九十四年度上聲議字第
一六七號駁回再議之處分（原不起訴處分案號：臺灣臺東地方法
院檢察署九十三年度偵續字第一七號），聲請交付審判，本院裁
定如下：
    主  文
聲請駁回。
    理  由
一、按告訴人不服上級法院檢察署檢察長或檢察總長認再議為無
    理由而駁回之處分者，得於接受處分書後十日內委任律師提
    出理由狀，向該管第一審法院聲請交付審判；法院認為交付
    審判之聲請不合法或無理由者，應駁回之，刑事訴訟法第二
    百五十八條之一第一項、第二百五十八條之三第二項前段分
    別定有明文。
二、聲請人即告訴人以被告涉犯詐欺罪嫌，向臺灣臺東地方法院
    檢察署檢察官提出告訴，經該署檢察官於民國九十三年七月
    十四日，以九十三年度偵字第五五九號為不起訴處分後，聲
    請人不服，聲請再議，經臺灣高等法院花蓮分院檢察署檢察
    長發回續行偵查。嗣臺灣臺東地方法院檢察署檢察官於九十
    四年七月二十九日，以九十三年度偵續字第一七號為不起訴
    處分，聲請人不服聲請再議，經臺灣高等法院花蓮分院檢察
    署檢察長以再議為無理由，而於九十四年九月二十八日，以
    九十四年度上聲議字第一六七號處分書駁回再議，於九十四
    年十月五日寄存送達聲請人，聲請人於九十四年十月十三日
    ，委任律師具狀向本院聲請交付審判，並未逾十日之不變期
    間，合先敘明。
三、本件聲請人聲請交付審判意旨略以：福澤農林產業股份有限
    公司（下稱福澤公司）登記事項卡上並無被告甲○○擔任該
    公司董事或監察人之記載，被告應非該公司之負責人，且聲
    請人使用土地來源係傅瀚榶而非麥永福，故不可能與麥永福
    約定依各自佔用土地面積比例補償福澤公司。證人陳進益之
    證言與事實不符，聲請人匯款予被告之時間係在協議之前而
    非協議後。而被告以多種費用向聲請人索取財物，而福澤公
    司根本未支出該等費用，則被告所為自屬詐欺，聲請人亦未
    與被告簽定支付購買股份之合約云云。
四、按新修正刑事訴訟法第二百五十八條之一規定告訴人得向法
    院聲請交付審判，係新增對於「檢察官不起訴或緩起訴裁量
    權」制衡之一種外部監督機制，就檢察官所為不起訴或緩起
    訴之處分是否正確加以審查，以防止檢察機關濫權。依此立
    法精神，同法第二百五十八條之三第三項規定法院審查聲請
    交付審判案件時「得為必要之調查」，其調查證據之範圍，
    自應以偵查中曾顯現之證據為限。而同法第二百六十條對於
    不起訴處分已確定或緩起訴處分期滿未經撤銷者不得再行起
    訴之規定，其立法理由說明該條所謂不起訴處分已確定者，
    包括「聲請法院交付審判復經駁回者」之情形在內，是前述
    「得為必要之調查」，其調查證據範圍，更應以偵查中曾顯
    現之證據為限，不得就告訴人新提出之證據再為調查，亦不
    得蒐集偵查卷以外之證據。否則，不僅將與刑事訴訟法第二
    百六十條之再行起訴規定混淆不清，亦將使法院兼任檢察官
    而有回復「糾問制度」之虞。且法院裁定交付審判，即如同
    檢察官提起公訴，使案件進入審判程序，是法院裁定交付審
    判之前提，必須偵查卷內所存證據已符合刑事訴訟法第二百
    五十一條第一項規定「足認被告有犯罪嫌疑」，檢察官應提
    起公訴之情形，亦即該案件已經跨越起訴門檻。否則，縱或
    法院對於檢察官所認定之基礎事實有不同判斷，但如該案件
    仍須另行蒐證偵查始能判斷應否交付審判者，因交付審判審
    查制度並無如同再議救濟制度得為發回原檢察官續行偵查之
    設計，法院仍應依同法第二百五十八條之三第二項前段規定
    ，以聲請無理由裁定駁回。
五、本院經查：
（一）被告確為福澤公司實際負責人，且股權轉讓契約書確係聲
      請人夫妻與被告簽訂等情，已據原檢察官於偵查中調查明
      確，復詳述認定之理由於不起訴處分書。又證人陳進益於
      偵查結證稱：「（問：當時協議的內容及如何？）．．．
      付款方式，頭款付二十萬元，餘款被告同意告訴人以分期
      付款方式付款．．．」、「（問：協議當天甲○○是否說
      ，應支付福澤公司每公頃土地要付二萬八千元後，福澤公
      司會向縣政府同意乙○○及高麗卿承租國有林地？）我當
      時在場，協議內容應該是這樣，所以他們有簽契約，約定
      先付頭款二十萬元，尾款以分期付款共六十萬元。」等語
      ，僅就如何付款為證，並未證稱聲請人所稱之二十萬元已
      先於協議當日前即已付款。此外，因聲請人夫婦僅給付二
      十萬元，故僅同意渠等向臺東縣政府承租臺東縣金峰鄉○
      ○段第七四─一五、七四─二三、七四─二六、四０六─
      二號土地，亦有高麗卿取得臺東縣金峰鄉○○段七四─一
      五、七四─二三、七四─二六、四０六─二號土地租賃權
      之國有林地租賃契約書各一份在卷可稽，是難僅以前開證
      人陳進益之證詞，即認被告有何詐欺之犯行。
（二）本件爭執之臺東縣金峰鄉○○段第四─一號土地（下稱系
      爭土地），係八十八年清理時，自同段四號土地所分出，
      除據證人即前臺東縣政府農業局技士王祥山證述明確外，
      復據臺東縣太麻里地政所九十二年十月七日太地所測量字
      第０九二０００三八四三號函附地籍圖並說明在卷。又聲
      請人主張系爭土地，原係福澤公司與麥永福合作造林後，
      麥永福將其中四號地之十公頃再與傅文獻（即傅瀚榶）合
      作造林，嗣傅瀚榶於八十五年二月十六日以六百五十四萬
      抵押予伊，復於八十六年二月二十一日以八百萬讓渡予伊
      ，並提出承諾書及抵押借款契約書各一份為憑，然核以上
      開承諾書及抵押借款契約書，麥永福係於八十年間將「臺
      東縣金峰鄉○○段第肆區」提供予傅瀚榶，傅瀚榶再於八
      十五年二月十六日將「臺東縣金峰鄉○○段第三、四、六
      號內二十五公頃」土地抵押予聲請人，然斯時臺東縣金峰
      鄉○○段第四地號土地尚未分出第四─一地號，聲請人於
      偵查中亦自承傅瀚榶提供之土地，並非三、四、六號全部
      而僅係三地號土地中二十五公頃，第三、四、六號土地共
      有上百公頃等語，顯見聲請人向傅瀚榶取得之土地究範圍
      為何，顯有所爭議，聲請人徒憑前揭承諾書及抵押借款契
      約書遽認嗣八十八年清理後，始自四號土地分割出另立地
      號之系爭土地享有承租權云云，依法顯非無疑義。
（三）系爭土地在未分割前，係經麥永福將其中四號地之十公頃
      與傅文獻（即傅瀚榶）合作造林，再由傅瀚榶於八十五年
      二月十六日以六百五十四萬抵押予聲請人，已如前述。而
      聲請人於偵查中亦自承曾經麥永福同意開挖三、四、六號
      土地等語。而福澤公司當時公司承租之國有林地，多為麥
      永福及傅瀚榶、聲請人等人佔用，首領係麥永福，故當時
      即與麥永福達成協議，佔用部分麥永福以每公頃二萬八千
      二百元補償福澤公司，福澤公司即將承租權即拋棄予麥永
      福，後來麥永福與聲請人協議後，由聲請人自己與被告達
      成協議等情，已據被告供承甚詳。聲請人亦坦承系爭土地
      ，係由伊受讓自傅瀚榶，傅瀚榶則受讓自麥永福，則聲請
      人、傅瀚榶及麥永福之內部關係，非必為福澤公司或被告
      所知，則被告代表福澤公司先向原始佔用人麥永福取得協
      議，與常情並無何違背，不能以聲請人係由傅瀚榶取得系
      爭土地即認聲請人不可能與麥永福約定補償福澤公司，且
      縱聲請人未與麥永福為任何協議，福澤公司本於原承租人
      之地位，要求聲請人予以補償後，始同意承租人變更為聲
      請人，亦不能認有何施用詐術之可言。
（四）聲請人雖另稱八十八清理時，在臺東縣知本農場國有原野
      地清查土地使用清冊上即已載明現使用人為聲請人云云，
      惟證人王祥山於偵查中到庭證稱：前揭清冊中「現使用人
      」，係依到場指界之人陳述登記，在清理完畢後，公告期
      間，福澤公司有提出異議等語，聲請人在偵查中亦自承知
      悉福澤公司在公告後有提出異議等語，而依該清冊之記載
      ，系爭土地係福澤公司承租地，福澤公司及李蕙蘭六人均
      有異議，有臺東縣知本農場國有原野地清查土地使用清冊
      一份附卷足稽，則前揭「現使用人」登記顯僅係依聲請人
      陳述為之，並不能依此即認有確定私權之效果。
六、綜上所述，福澤公司在承租人未變更前，本即合法之承租人
    ，其要求補償後，始同意變更承租人，難認係施用詐術，至
    聲請人與麥永福、傅瀚榶及福澤公司間之糾紛，則係單純民
    事糾葛。原不起訴處分書認被告並無詐欺情形，已詳細調查
    並就卷內所有資料綜合判斷，並說明得心證之理由，臺灣高
    等法院花蓮分院檢察署處分書亦認原檢察官所調查之事證明
    確，援用原不起訴處分書之理由採相同之見解。經本院核閱
    卷內證據資料無誤，判斷結果亦無何違背經驗法則或論理法
    則之情形，本件聲請交付審判意旨仍執陳詞，指摘原處分不
    當求予審判，非有理由，應予駁回。
七、依刑事訴訟法第二百五十八條之三第二項前段，裁定如主文
    。
中    華    民    國    95    年    03    月    13    日
                  刑事第二庭審判長法  官  李勝琛
                                  法  官  連雅婷
                                  法  官  林恒祺
以上正本證明與原本無異。
本件不得抗告。
                                  書記官  陳美鄉
中    華    民    國    95    年    3     月    14    日


司法院資訊處製作；財團法人民間司法改革基金會備份。
